【裁判字號】    91,訴,913
【裁判日期】    920306
【裁判案由】    就業服務法
【裁判全文】
高雄高等行政法院判決                              九十一年度訴字第九一三號
                              .
    原      告  甲○○○○○○.
    訴訟代理人  丙○○
    被      告  屏東縣政府
    代  表  人  乙○○  縣長
    訴訟代理人  丁○○
右當事人間因就業服務法事件，原告不服行政院勞工委員會中華民國九十一年八月二
十一日勞訴字第００二一二六四號訴願決定，提起行政訴訟。本院判決如左：
    主  文
原告之訴駁回。
訴訟費用由原告負擔。
    事  實
甲、事實概要：
    緣原告申請印尼籍外國人ＴＡＭＩＮ從事福信財號漁船漁業船員工作，許可工作
    期間（包括展延期間）自民國（下同）八十七年九月二十七日起至九十年九月二
    十七日止。嗣原告於聘僱期間屆滿，仍於九十年九月二十八日至九十一年二月二
    十六日指派該外勞在關島海域作業；復於九十一年三月五日又偕同該外勞出港維
    修船隻，而聘僱許可已失效之外勞。案經屏東縣警察局東港分局查獲屬實，移由
    被告依就業服務法第五十七條第一款及第六十三條第一項規定，以九十一年四月
    十一日屏府社勞資字第五三五七七號違反就業服務法罰鍰案件處分書處原告罰鍰
    新台幣（下同）十五萬元。原告不服，提起訴願，遭決定駁回，遂提起本件行政
    訴訟。
乙、兩造聲明：
一、原告未於言詞辯論期日到場，據其準備程序陳稱，聲明求為判決：訴願決定及原
    處分均撤銷。
二、被告聲明求為判決：駁回原告之訴。
丙、兩造之爭點：
一、原告主張之理由：
（一）查原告遲至九十一年二月二十六日始駕福信財號漁船偕同該外勞返回屏東東港
      ，乃因該外勞於關島無落地簽證，無法直接從關島境外出境，且當時適遇美國
      發生九一一事件，該外勞更不能順利從關島搭機返回國。凡此，均非可歸責於
      原告之事由所造成之延遲。
（二）又原告於九十一年三月五日並非帶同該外勞出海作業，而係原告為將福信財號
      漁船由東港開至緊鄰之鹽埔港上架修理、油漆，此觀福信財號漁船之進出港檢
      查表所示之出港（出港時間為：當天六時五十分，入港（鹽埔）時間為：當天
      七時十分可知，此有出港證明書、第六岸巡防總隊所屬鹽埔安檢所進出港登記
      簿及機漁船（含船員）進出港檢查表各一份可稽，復有聯豐造船廠股份有限公
      司之證明書乙份可稽，足證九十一年三月五日當天原告並無出海作業之情事，
      且原告事後已於九十一年三月十一日帶同該外勞至屏東縣警察局東港分局報備
      遺返，乃被告不察，據以為原告有違法之事實基礎，自難令人信服。
二、被告主張之理由：
（一）按就業服務法第五十七條第一款規定「雇主聘僱外國人不得聘僱未經許可、許
      可失效或他人所申請聘僱之外國人」，又依同法第六十三條第一項規定違反第
      四十四條、第五十七條第一款、第二款之規定者，處新台幣十五萬元以上七十
      五萬元以下罰鍰。五年內再違反者，處三年以下有期徒刑、拘役或科或併科新
      台幣一百二十萬元以下罰金，法已明定。
（二）就業服務法第五十七條立法之意旨，係規範雇主責任，雇主於聘僱外籍勞工後
      自應了解相關法令規定，以保障自身及所聘僱之外籍勞工權益。而聘僱許可係
      外籍勞工在台工作之重要依據，漁船出海捕魚，雇主應注意該名外籍勞工之許
      可期限，並於期限屆滿前返港，為外籍勞工辦理相關出境事宜；而原告祇圖一
      己之便，使該名外籍勞工聘僱許可失效長達五個月，此等罔顧法律之行為，實
      應依法懲處，以彰法紀。
（三）至原告主張其於九十一年三月五日並非帶同該外籍勞工出海作業，而係原告為
      將福信財號漁船由東港開至緊鄰之鹽埔港上架修理、油漆等語及原告所檢附之
      出港證明書顯示「查福信財CT4-1584機漁船於民國九十一年三月五日六點五十
      分從東港漁港出港經前往鹽埔漁港，出港人員許福信、ＴＡＭＩＮ等二名。」
      綜上述，惟該名外勞在台工作許可期間（包括展延期間）自八十七年九月二十
      七日起至九十年九月二十七日以後該名外勞之聘僱許可已失效，原告更不能於
      九十一年二月二十六日至關島返回東港後，同年三月五日又偕同該名外籍勞工
      出船前往鹽埔港上架修理船身及油漆等工作，應儘速為外籍勞工辦理出境手續
      ，但原告確遲至同年三月十一日始至東港分局接受調查。顯見原告所稱乃係卸
      責之詞，不足採信。故被告為保障國人就業之權益，依據就業服務法規定處罰
      之原處分，於法有據。
    理  由
一、本件原告受合法通知，未於言詞辯論期日到場，核無行政訴訟法第二百十八條準
    用民事訴訟法三百八十六條各款所列情形，爰依被告之聲請，由其一造辯論而為
    判決，合先敘明。
二、按「雇主聘僱外國人不得有下列情事：一、聘僱未經許可、許可失效或他人所申
    請聘僱之外國人。」、「違反第四十四條或第五十七條第一款、第二款規定者，
    處新臺幣十五萬元以上七十五萬元以下罰鍰。」分別為就業服務法第五十七條第
    一款及第六十三條第一項前段所明定。次按「人民違反法律上之義務而應受行政
    罰之行為，法律無特別規定時，雖不以出於故意為必要，仍須以過失為其責任條
    件。但應受行政罰之行為，僅須違反禁止規定或作為義務，而不以發生損害或危
    險為其要件者，推定為有過失，於行為人不能舉證證明自己無過失時，即應受處
    罰。」為司法院釋字第二七五號解釋在案。
三、經查，原告申請印尼籍外勞ＴＡＭＩＮ從事福信財號漁船漁業船員工作，許可工
    作期間（包括展延期間）自八十七年九月二十七日起至九十年九月二十七日止。
    嗣於原告於聘僱期間屆滿，仍於九十年九月二十八日至九十一年二月二十六日指
    派該外勞在關島海域作業；復於九十一年三月五日偕同該外勞出海維修船隻，而
    聘僱許可已失效之外勞等情，此有行政院勞工委員會八十九年八月七日台八九勞
    職外字第０四四二三九九號函、屏東縣警察局東港分局九十一年三月十二日（九
    十一）東警分外字第一四七八一號函、機漁船（含船員）進出港檢查表、外僑居
    留證等影本附訴願卷可稽。而原告提起本件訴訟無非以其聘僱之外勞許可屆滿時
    ，適因在關島海域作業，而該外勞又無關島落地簽證，無法直接從關島境外出境
    ，又遇美國發生九一一事件，該外勞更不能順利從關島搭機返我國；又自關島返
    國後，尚須由該外勞協助處理船貨及漁船修理工作，故原告於九十一年三月五日
    並非帶同該外勞出海作業，而係將福信財號漁船由東港開至鹽埔港上架修理、油
    漆，況原告事後已於九十一年三月十一日帶同該外勞到屏東縣警察局東港分局報
    備遺返，被告仍據以裁罰，難令人信服云云，為其論據。
四、惟查，本件原告係於八十九年十月十二日出港，此有機漁船（含船員）進出港檢
    查表附訴願卷可憑，而原告於許可期限屆滿後仍繼續聘僱該許可失效之外勞ＴＡ
    ＭＩＮ在船上從事漁貨整理、漁船維修等工作乙節，業據證人即外勞ＴＡＭＩＮ
    於警訊時陳稱：「我平日受僱福信財號漁船工作有出海作業，都在關島附近海域
    作業，逾期後仍亦在關島附近作業，．．．我於西元一九九八年來台灣．．．前
    後總共工作三年半，老闆每個月付我工資新台幣一萬五千八百四十元，已經付給
    我」等語。而原告訴訟代理人於本院時復陳述略以：福信財號漁出船約有一年時
    間，如不讓該外勞處理船貨等事情，則船上事情無人可做；至於福信財號漁船返
    回台灣後原告雖然不可再讓該外勞工作，但因原告沒有賺錢，薪資也要再算，而
    船上還有很多事要處理，才又於九十年三月五日偕同該外勞出船至鹽埔港修理船
    隻，迨至工作完成後才讓該外勞回去等語綦詳。綜上相互參證，原告聘僱外勞Ｔ
    ＡＭＩＮ已有三年期間，其平日作業區域多為關島附近海域，而原告既為僱主，
    對於該外勞之工作許可期限，要難諉為不知，更可事先調節該外勞工作進度，而
    免於過期而淪於繼續聘僱之違法行為。且縱令原告在關島附近海域作業時適逢美
    國九一一事件，致該外勞無法就近自關島出境，惟原告漁船既於九十一年二月二
    十六返回台灣，當時即無不能讓該外勞出境返國之情事，然原告竟仍繼續聘僱該
    外勞從事漁貨整理及漁船維修工作，衡諸就業服務法第五十七條第一款明文禁止
    聘僱未經許可、許可失效或他人所申請聘僱之外國人從事工作，則原告縱無故意
    ，亦有過失。又按就業服務法旨在保障本國國民工作權、維持社會秩序而避免妨
    礙本國人之就業機會、勞動條件、國民經濟發展及社會安定，故針對聘僱外國人
    從事工作，立法採申請許可制，此揆諸同法第四十二條之規定即明。而本件外勞
    雖經原告合法申請來台工作，惟其聘僱許可期間已屆滿，該許可已失效，原告仍
    擅予僱用，則本件應符合就業服務法第五十七條第一款聘僱許可失效之外國人從
    事工作之情形，已堪認定，原告所主張各節，並不得執為本件免責之依據，是被
    告以原告違反就業服務法第五十七條第一款之規定，依第六十三條第一項前段規
    定予以科處罰鍰十五萬元，並無違誤。
五、綜上所述，原告主張既不足取，其於許可期限屆滿後，仍繼續留用聘僱許可失效
    之外勞，被告以原告違反就業服務法第五十七條第一款之規定，依第六十三條第
    一項前段規定予以科處罰鍰十五萬元，並無違誤。訴願決定予以維持，亦無不合
    。原告起訴求為撤銷，為無理由，應予駁回。
六、據上論結，本件原告之訴為無理由，依行政訴訟法第二百十八條、第一百九十五
    條第一項後段、第九十八條第三項前段、民事訴訟法第三百八十五條第一項前段
    ，判決如主文。
中      華      民      國    九十二    年      三      月      六      日
                              高雄高等行政法院第一庭
                                          審判長法官     陳光秀
                                          法      官     楊惠欽
                                          法      官     簡慧娟
右為正本係照原本作成。
如不服本判決，應於判決送達後二十日內向本院提出上訴書狀，其未表明上訴理由者
，應於提起上訴後二十日內向本院提出上訴理由書（須按對造人數附繕本）；如於本
判決宣示或公告後送達前提起上訴者，應於判決送達後二十日內補提上訴理由書（須
附繕本）。未表明上訴理由者，逕以裁定駁回。
提起上訴應預繳送達用雙掛號郵票七份（每份三十四元）。
中      華      民      國    九十二    年      三      月      六      日
                                          法院書記官   楊曜嘉


司法院資訊處製作；財團法人民間司法改革基金會備份。
